臺灣桃園地方法院刑事判決　　　　　　　91年度訴字第1205號
公　訴　人　臺灣桃園地方法院檢察署檢察官
被　　　告　乙○○　男　57歲.
選任辯護人　陳文雄律師
被　　　告　辛○○　男　40歲.
　　　　　　　　　　　三
選任辯護人　賴彌鼎律師
　　　　　　林宗竭律師
被　　　告　壬○○　男　31歲.
　　　　　　　　　　　一號五樓.
選任辯護人　陳德義律師
上列被告因貪污案件，經檢察官提起公訴（91年度偵字第10798號）
，本院判決如下：
    主  文
乙○○、辛○○共同連續意圖為自己不法之所有，以詐術使人將
本人之物交付，各處有期徒刑壹年。扣案之如附表所示之物，均
沒收。
壬○○無罪。
    事  實
一、辛○○前係桃園縣政府工務局工程隊之約僱人員（已於民國
    90年1月2日離職，起訴書誤載為89年底離職），負責桃園縣
    境內建築物公共安全及八大行業稽查及違章建築物之拆除等
    工作，其對於建築物公共安全及八大行業稽查之流程甚為熟
    稔，且經常出入該府工務局使用管理課（以下簡稱使管課）
    ，知悉使管課對於建築物公共安全之構造及設備檢（複）查
    紀錄表之管理有所疏失，竟於離職後之90年3月間，得知與
    其同住於寶山社區之社區管理委員會總幹事乙○○曾從事水
    電、消防工程，且知悉桃園縣境內八大行業之情形，而乙○○亦得知辛○○前於桃園縣政府工務局工程隊工作，負責桃
    園縣境內建築物公共安全及八大行業稽查及違章建築物拆除
    之工作，二人竟共同基於意圖為自己不法所有之概括犯意聯
    絡，共同謀議由辛○○取得桃園縣建築物公共安全之構造及
    築物未合法使用（即違反建築法規定）或消防安全設備有缺
    失之業者接洽，向業者佯稱：其與桃園縣政府八大行業聯合
    稽查小組熟悉，只要業者委託其辦理有關使用執照變更或消
    防設備改善工程，該業者即可受較輕的處罰，而減少的罰款
    要支付百分之五的佣金，且如果按月交付一定之金額（店家
    面積在35坪以下者，每月收取新台幣【下同】一萬三千元至
    一萬五千元，店家面積在35坪以上者，每月收取二萬五千元
    至三萬元），將來檢查會比較少，如有檢查不合格或被開罰
    單之情形，將會有蔡先生（即辛○○）出面處理等語，並提
    出辛○○所提供之桃園縣建築物公共安全之構造及設備檢（
    複）查紀錄表影印本以取信業者，二人並約定於乙○○每取
    得業者所交付之現金一萬五千元時，即交付三千元予辛○○
    ，每取得業者交付之現金三萬元時，即交付五千元予辛○○
    。其二人達成謀議後，辛○○即利用機會前去桃園縣政府使
    管課走動，並利用使管課人員不注意之際，將使管課稽查人
    員所製作而放置於使管課內鐵櫃上，欲交予不知情承辦員壬○○彙整之桃園縣建築物公共安全之構造及設備檢（複）查
    紀錄表予以影印，後再將該檢查紀錄表正本放回原位，將影
    印之桃園縣建築物公共安全之構造及設備檢（複）查紀錄表
    攜出，並打電話聯絡乙○○或前去桃園縣桃園市○○路某處
    乙○○朋友所經營的店裡交給乙○○。乙○○即基於詐欺之
    概括犯意，先後：(1)於90年4 月間某日，前去位於桃園縣桃
    園市○○路一三九號一樓「新樂園KTV 茶藝館」，向該茶藝
    館的真實姓名不詳之賴姓股東佯稱：伊與八大行業聯合稽查
    小組熟識，只要每月付三萬元，伊有辦法處理有關檢查及罰
    單的問題，但因賴姓股東與該茶藝館另一位股東己○○不相
    信此種事情而拒絕，乙○○因而未遂其犯意；(2)於90年8 月
    間某日，持辛○○所交付之桃園縣建築物公共安全之構造及
    九七號三樓「大溪地卡拉OK」（即大西地飲料店），向該店
    某真實姓名不詳、自稱「雪兒」之股東佯稱：伊與八大行業
    聯合稽查小組熟識，如果每月交付一萬五千元活動費，將來
    八大行業之稽查會比較少，且伊會負責前來店內做消防安全
    維修，將來店裡安全檢查有問題的話，伊會負責找人幫忙解
    決等語，使「雪兒」陷於錯誤，誤以為乙○○確實有辦法處
    理有關八大行業聯合稽查之事，而同意乙○○之要求，先後
    於90年10月8 日、11月2 日、12月3 日及91年1 月2 日，分
    別於該店內將現金各一萬五千元交付予乙○○，乙○○再於
    每次收受上開款項後的二、三天，打電話聯絡辛○○前去桃
    園市○○路○○路口尊龍客運站附近，各交付三千元予辛○○。然「大溪地卡拉OK」於90年12月8 日仍經桃園縣政府聯
    合查報小組（即通稱之八大行業聯合稽查小組）前去檢查；
    (3)於90年8 月底某日，持辛○○所交付之桃園縣建築物公共
    安全之構造及設備檢（複）查紀錄表前往位於桃園縣桃園市
    ○○路一二一巷五號二樓「明花園茶藝KTV 」（後改名為「
    京華商務KTV 」，向該店內某真實姓名不詳之王姓主任佯稱
    ：伊與八大行業聯合稽查小組熟識，如果每月交付一萬五千
    元活動費，將來八大行業之稽查會比較少，且伊會負責前來
    店內做消防安全維修，將來如果八大行業聯合稽查小組來店
    裡臨檢而有違規之情形，伊也可以找人幫忙處理等語，使王
    主任陷於錯誤，誤以為乙○○確實有辦法處理有關八大行業
    聯合稽查之事，而同意乙○○之要求，先後於90年9 月1 日
    、11月3 日、12月3 日及91年1 月2 日、2 月3 日，分別於
    該店內將現金各一萬五千元交付予乙○○，乙○○再於每次
    收受上開款項後的二、三天，打電話聯絡辛○○前去桃園市
    ○○路三民路口尊龍客運站附近，各交付三千元予辛○○。
    然「京華商務KTV 」於91年3 月29日仍經桃園縣政府聯合查
    報小組（即通稱之八大行業聯合稽查小組）前去檢查；(4)於
    91年1 月中旬某日晚間，持辛○○所交付之桃園縣建築物公
    共安全之構造及設備檢（複）查紀錄表前往位於桃園縣中壢
    市○○○路○段九十號二樓「天南地北茶藝館」，向該店之
    負責人戊○○（原名丁○○）佯稱：伊與八大行業聯合稽查
    小組熟識，如果每月交付一萬三千元活動費，將來八大行業
    之稽查會比較少，且伊與桃園縣政府之承辦人員認識，伊會
    協助該店辦理建物使用變更登記，將來如果八大聯合稽查小
    組來店裡臨檢而有違規之情形，伊也可以找人幫忙處理等語
    ，使戊○○陷於錯誤，誤以為乙○○確實有辦法處理有關八
    大行業聯合稽查之事，而同意乙○○之要求，於乙○○在91
    年1 月28日前去該店內向其稱店裡需補充滅火器五支、指示
    燈三支及更換一些燈管時，交付二萬元予乙○○（其中一萬
    三千元為活動費），又於91年3 月初某日交付一萬三千元予
    乙○○，乙○○再於每次收受上開款項後的二、三天，打電
    話聯絡辛○○前去桃園市○○路○○路口尊龍客運站附近，
    依自己之意思各交付二千元予辛○○；(5)於91年1 月間某日
    ，持辛○○所交付之桃園縣建築物公共安全之構造及設備檢
    （複）查紀錄表前往位於桃園縣中壢市○○○路八七五號「
    中壢都會廣場」，向該店之負責人甲○○佯稱：伊與八大行
    業聯合稽查小組熟識，如果將消防工程給他處理，將來八大
    行業之稽查會比較少，每月交付三萬元活動費，伊會負責前
    來店內做消防安全維修，將來如果八大聯合稽查小組來店裡
    臨檢而有違規之情形，伊也可以找人幫忙處理等語，使甲○○陷於錯誤，誤以為乙○○確實有辦法處理有關八大行業聯
    合稽查之事，而同意乙○○之要求，先後於91年2 月3 日及
    3 月1 日分別交付三萬元予乙○○，乙○○再於每次收受上
    開款項後的二、三天，打電話聯絡辛○○前去桃園市○○路
    ○○路口尊龍客運站附近，各交付五千元予辛○○；(6)於91
    年3 月中旬某日，先依辛○○所交付之桃園縣建築物公共安
    全之構造及設備檢（複）查紀錄表撥打電話至位於桃園縣桃
    園市○○路七七號一樓「香邑飲食店」，向該店負責人庚○○之胞妹稱：伊與八大行業聯合稽查小組熟識，只要拿出三
    萬元就可以將六萬元罰單處理掉，後又至該店向該店負責人
    庚○○佯稱：伊與桃園縣政府承辦單位很熟，若交付三萬元
    ，伊可透過關係讓該店不被裁罰等語，但遭庚○○拒絕，乙○○因而未遂其犯意；(7)於91年3 月28日下午5 時許，乙○○先依辛○○所交付之桃園縣建築物公共安全之構造及設備
    檢（複）查紀錄表撥打電話至位於桃園縣桃園市○○街一六
    七號地下一樓「琴代KTV 餐廳」，向該店股東癸○○詢問：
    你店裡在前二天是否經縣政府八大行業稽查小組檢查不合格
    ？並稱：伊手上有稽查小組的單子，只要拿出三萬元，蔡先
    生（按指辛○○）會幫忙處理罰單，且每月付一萬五千元，
    縣府的稽查人員就不會再去店裡找麻煩等語，癸○○認事有
    蹊蹺，乃前往當地管區派出所報案，某姓名不詳之警員告知
    癸○○先準備好三萬元現金，並加以影印後，再前去桃園縣
    政府政風室檢舉，癸○○乃依警員所告知之方法前去桃園縣
    政府政風室檢舉，該政風室某不詳姓名之政風人員乃立即以
    電話聯絡法務部調查局桃園縣調查站（以下簡稱桃園縣調站
    ）人員，癸○○與桃園縣調查站人員前去桃園縣調查站後，
    即將現金三萬元交由桃園縣調站人員影印留存，並在桃園縣
    調查站人員之授意下，於當天晚上七時許，撥打電話聯絡乙○○於同晚九時許前去「琴代KTV 餐廳」商談，乙○○乃於
    當天晚上九時許依約前往「琴代KTV 餐廳」，並拿出桃園縣
    政府工務局八大行業稽查員於91年3月26日至「琴代KTV 餐
    廳」進行檢查而製作之桃園縣建築物公共安全之構造及設備
    檢（複）查紀錄表予癸○○看，癸○○在確認該檢查表確為
    其店內受檢查之紀錄後，即與乙○○討論有關委託事宜，乙○○要求需先簽切結書，表示其委託乙○○辦理有關請領執
    照改善工程，然癸○○表示不同意而與乙○○發生拉扯，此
    時在包廂內埋伏之桃園縣調站人員即衝出，而當場查獲乙○○，並自乙○○身上查扣已供其或準備供其向店家為上開行
    為之桃園縣建築物公共安全之構造及設備檢（複）查紀錄表
    影印本十三張、切結書三張（其中一張為空白，二張為乙○○與「京華KTV 」、「天南地北茶藝館」所簽委託辦理有關
    請領執照改善工程之事項）及乙○○用以記載有關其收取「
    天南地北茶藝館」、「中壢都會廣場」、「大溪地卡拉OK」
    、「明花園茶藝KTV 」等店家費用之記事本一本等物。
二、案經法務部調查局桃園縣調查站移送臺灣桃園地方法院檢察
    署及該署檢察官自動簽分偵查起訴。
    理  由
壹、有罪（乙○○、辛○○）部分：
一、訊之被告乙○○、辛○○對於上揭犯罪事實，被告乙○○固
    不否認曾先後於事實欄一(1)至(7)所示之時間，分別以各商家
    經桃園縣政府八大行業聯合稽查小組前去檢查不合格為由，
    而向各商家表示伊與八大行業聯合稽查小組熟識，可以代為
    處理罰單或如果將消防工程給他處理，將來八大行業之稽查
    會比較少，每月交付活動費，伊會負責前來店內做消防安全
    維修，將來如果八大聯合稽查小組來店裡臨檢而有違規之情
    形，伊也可以找人幫忙處理等情，被告辛○○坦承有將桃園
    縣建築物公共安全之構造及設備檢（複）查紀錄表影印本交
    付予乙○○，並由乙○○與商家接洽，且自乙○○處取得商
    家所交付之金錢等情，惟被告乙○○否認有何詐欺之故意，
    被告辛○○否認有收取如事實欄所載乙○○所交付之全部金
    錢，被告乙○○辯稱：伊收取的費用是保養費，伊是單純從
    辛○○那邊取得檢查表，其他的事情伊就不曉得，伊從頭到
    尾都沒有收到三萬元或說要幫人家處理，伊所保養的業者均
    有被開罰單，也有倒掉的，如果伊可以幫他們處理的話，他
    們怎麼可能倒掉或被開罰單？伊的確沒有收保護費云云，被
    告辛○○辯稱：伊沒有向乙○○收到那麼多次錢云云。經查
    ：
    (一)被告辛○○前為桃園縣政府工務局約僱人員，於90年1月2
      日離職（任職至90年1月1日），此有被告辛○○所提出之
      桃園縣政府服務經歷證明書附卷可稽（見本院卷(二)第155
      頁），足認被告辛○○於本案犯罪時已非桃園縣政府之約
      僱人員，並不具有公務員之身分無誤。又扣案之桃園縣建
      築物公共安全之構造及設備檢（複）查紀錄表十三張均為
      桃園縣政府使管課之稽查員所製作一節，業據證人丙○○
      於檢察官91年6月28日偵訊時證述在卷（見91年度偵字第
      9262號卷12頁），故堪信被告辛○○所述該些檢（複）查
      紀錄表均是自桃園縣政府影印出來一節為可採。再扣案之
      桃園縣建築物公共安全之構造及設備檢（複）查紀錄表十
      三張均為被告辛○○所交付予被告乙○○一節，已據被告
      乙○○、辛○○於桃園縣調查站調查時、檢察官偵訊時及
      本院審理中坦承在卷，且其二人之供述互核一致，堪信此
      事實亦為真實。
    (二)被告乙○○先後於事實欄一(2)至(5)所示之時間，分別向大
      溪地卡拉OK、明花園茶藝KTV、天南地北茶藝館、中壢都
      會廣場等店家收取如上開所述之金錢，業據被告乙○○於
      調查局調查、檢察官偵訊及本院審理中坦承在卷（見91年
      度偵字第6508號卷第53至59頁、第67頁至背面、本院卷(一)
      第37、38頁及卷(二)第219、220頁），並據證人戊○○（天
      南地北茶藝館負責人）、甲○○（中壢都會廣場負責人）
      於檢察官偵訊及本院審理中證述在卷，並有被告乙○○在
      扣案之筆記本內所記載收款之情形可供比對及佐證，故認
      此等事實為真。雖被告乙○○於本院審理時辯稱：伊向該
      四家店所收的錢都不是保護費而是保養費或變更建物使用
      登記之費用云云，惟查被告乙○○於91年4月10日桃園縣
      調查站調查時即稱：「辛○○交給我桃園縣建築物公共安
      全之構造及設備檢（複）查紀錄表時，向我表示，我可以
      依據紀錄表上的資料與違規商家接觸，可以作一些消防設
      施生意，另外可以向商家表示如果以後店裡有安檢問題可
      以代為幫忙解決，藉此向渠等商家收取一萬三千元至一萬
      五千元保護費，需給渠抽成三千元，若商家面積在35坪以
      上至一百坪者，我向商家收取二萬五千元至三萬元保護費
      ，則需給渠抽成四千元至六千元。」等語，其於檢察官同
      日偵訊時亦稱：「他（按指被告辛○○）要我按照紀錄表
      去找業者，說看他們需要什麼消防器材我們可以賣給他，
      且如有主管機構來檢查，我們可以幫他們處理，蔡某要我
      跟他們這麼說，且要我去跟他們說如果有被開罰單，我們
      可以讓他們罰較輕的，而減少的罰款要給我們百分之五的
      傭金，如果面積在35坪以下，每個月要給我們一萬三千元
      至一萬五千元，35坪以上每月要給我們二萬元到三萬元，
      這些費用是我們定期幫他們保養及將來他們有被開罰單的
      處理費用，真的有被開罰單時，尚要支付我們減少金額百
      分之五的傭金，且當時辛○○跟我說將來店家違規時，他
      有辦法處理」等語（見91年度偵字第6508號卷第66頁背面
      至67頁），於本院91年10月3 日訊問時又自承：「（你在
      檢察官那邊有無承認要求人家要給你那些錢？）我有承認
      有，我有跟業者說如果有被開罰單的話，我可以幫他做處
      理。」等語（見本院卷(一)第32頁），均可知其向上開店家
      按月收取之費用並非單純之消防設備保養費，且被告辛○○於檢察官91年4 月10日偵訊時亦稱係活動費（其略稱：
      「如何向業者收錢，都是林某去接洽的，如果是業者有被
      開罰單原本要罰六萬元，就叫業者交出三萬元‧‧‧業者
      如未被開罰單，我們就可以幫他們延長檢查期間，每月收
      取一萬二千元到一萬五千元的活動費‧‧‧另外向業者收
      取活動費（一萬二千元到一萬五千元）大約有四家」等語
      ；再衡之常情，被告乙○○如僅是單純推銷消防設備，店
      家何需按月給付特定之金額？況被告乙○○於檢察官91年
      3 月29日偵訊時即已自承：伊本身沒有消防師執照，伊也
      沒有開設消防器材公司等語（見91年度偵字第6508號卷第
      40頁），於本院94年1 月12日審理時又稱其幫店家做保養
      係清洗冷氣、修理唱歌的音響、換燈管、修水管等，此亦
      均與所謂之消防設備顯無關係，被告乙○○所辯係替店家
      保養消防設備云云，顯不足採信。另證人戊○○、甲○○
      於檢察官偵訊及本院審理中，雖分別證稱所交付給被告乙○○的錢係為委託被告乙○○申請建物使用變更或做消防
      建宏並非第一天經營八大行業，其所經營之「天南地北茶
      藝館」先前於90年1 月間即曾因建築物未合法使用（位於
      單（證人戊○○於檢察官91年6 月28日偵訊時已證述：有
      收到十二萬元的罰單，見91年度偵字第9262號卷第13頁背
      面），其對於建築物得否變更使用種類（由住宅區變更為
      商業區）即應知之甚詳，而證人甲○○所經營之「中壢都
      會廣場」於91年1 月間已開始營業，被告乙○○本欲承包
      該店之消防設備，惟其所報之價格過高而未成交一節，已
      具證人即「中壢都會廣場」現場主任葉坤泰於91年4 月10
      日，在桃園縣調查站調查時證述在卷（檢察官及被告、辯
      護人等於本院審理時均表示對於證人葉坤泰所言無意見，
      證人葉坤泰於審判外之陳述例外可為本案之證據），且證
      人戊○○、甲○○當時如係為了避免稽查而聽信被告乙○○所言，認被告乙○○與八大行業稽查人員熟識，可由稽
      查人員故意不排班或抽掉檢查紀錄表，而交付金錢予被告
      乙○○，證人二人即恐涉有行賄之罪嫌，其二人為避免惹
      官司上身，而避重就輕將所交付的錢稱為是委託被告乙○○申請建物使用變更或做消防設備，亦合乎人之常情，故
      認證人戊○○、甲○○二人所稱係故意迴護被告乙○○及
      避免自己受刑事處罰而為之陳述，均不足採為被告乙○○
      有利認定之證據。故認被告乙○○向上開四家店家所收取
      之費用均非屬保養費，而為被告乙○○於檢察官偵訊中所
      稱之保護費。
    (三)被告乙○○於90年4月間，前去「新樂園KTV茶藝館」，向
      該茶藝館的真實姓名不詳之賴姓股東佯稱：伊與八大行業
      聯合稽查小組熟識，只要每月付三萬元，伊有辦法處理有
      關檢查及罰單的問題一節，業據證人己○○於93年7月22
      日，在桃園縣調查站調查時及本院94年1月12日審理時證
      述在卷（見本院卷(二)第121頁、第200、201頁），被告乙○○於本院審理時自承曾與新樂園接洽（見本院卷(二)第
      220 頁），並表示對於證人己○○所言無意見（檢察官與
      被告辛○○、壬○○及三位辯護人亦均表示無意見），堪
      認被告乙○○確實曾為此部分之行為；而「新樂園KTV 茶
      藝館」賴姓股東及證人己○○拒絕被告乙○○之要求一節
      ，亦據證人己○○證述在卷，故堪信被告乙○○所稱未自
      「新樂園KTV 茶藝館」取得金錢一節屬實。
    (四)又被告乙○○於91年3月中旬，先依辛○○所交付之桃園
      縣建築物公共安全之構造及設備檢（複）查紀錄表撥打電
      話至位於桃園縣桃園市○○路七七號一樓「香邑飲食店」
      ，向該店負責人庚○○之胞妹稱：伊與八大行業聯合稽查
      小組熟識，只要拿出三萬元就可以將六萬元罰單處理掉，
      後又至該店向該店負責人庚○○佯稱：伊與桃園縣政府承
      辦單位很熟，若交付三萬元，伊可透過關係讓該店不被裁
      罰等情，已據證人庚○○於91年4月12日，在桃園縣調查
      站接受調查及於檢察官91年6月28日偵訊時證述在卷（其
      於桃園縣調查站略稱：「在香邑飲食店遭八大行業聯合稽
      查小組檢查後數日，有一位林姓男子來店裡詢問是否遭公
      安檢查不合格，我答覆是的‧‧‧該林姓男子則表示，渠
      與桃園縣政府承辦單位很熟，若我交付三萬元，渠可透過
      關係讓本店不被罰，由於林某並無任何事證取信於我，遭
      我拒絕」等語，見91年度偵字第10798號卷第5頁背面；於
      檢察官偵訊時略稱：「（問：91年3月4日桃園縣政府之人
      員有無到你們店裡做公共安全檢查？）有，並跟我說不及
      格（當庭指認檢查表）‧‧‧過了一個禮拜後，有人打電
      話到店裡，由我妹妹接聽，他說只要我們拿出三萬元，他
      就可將我們罰單處理掉，後來我說不要，我並跟她說他要
      再打電話來，就跟他拒絕，後來他就沒有再打來，打電話
      的那個人，我並沒有見過」等語，見91年度偵字第9262號
      卷第13頁），而被告乙○○於檢察官91年3 月29日偵訊時
      即自承：有問過「香邑飲食店」（見91年度偵字第6508號
      卷第40頁背面），於本院91年10月3 日訊問時又自承：「
      （問：有無去香邑飲食店？）我有去，但是他們說他們要
      停業了，他們不要。」（見本院卷(一)第38頁），由此可見
      ，被告乙○○確實曾向「香邑飲食店」之人員稱：伊與八
      大行業聯合稽查小組熟識，只要拿出三萬元就可以將六萬
      元罰單處理掉等語。又證人庚○○所述之上開內容雖有出
      入，然其於桃園縣調查站所稱：有一位林姓男子前去「香
      邑飲食店」，係與被告乙○○所供述之情節相符，而其於
      檢察官偵訊時稱係其胞妹接聽電話等語，則正與被告乙○○與其他店家接觸之情形相同（係先以電話聯絡，後再前
      往該店接洽），故認證人庚○○前後所述，均與事實相符
      ，而其所述「打電話的那個人，我並沒有見過」等語，則
      係在避免麻煩而為之說詞。另證人庚○○於本院審理中曾
      經多次傳喚未到，檢察官及被告、辯護人於本院審理時均
      表示對於證人庚○○所言無意見，依刑事訴訟法第159 條
      之5 第2項 之規定，證人庚○○所述得採為本案之證據，
      附此敘明。
    (五)再被告乙○○於91年3月28日下午5時許，依被告辛○○所
      交付之桃園縣建築物公共安全之構造及設備檢（複）查紀
      錄表撥打電話至「琴代KTV餐廳」，向該店股東癸○○詢
      問：你店裡在前二天是否經縣政府八大行業稽查小組檢查
      不合格？並稱：伊手上有稽查小組的單子，只要拿出三萬
      元，蔡先生（按指辛○○）會幫忙處理罰單，且每月付一
      萬五千元，縣府的稽查人員就不會在去店裡找麻煩等語，
      並於當天晚上九時許依證人癸○○之通知約前往「琴代KT
      V餐廳」，並拿出桃園縣政府工務局八大行業稽查員於91
      年3月26日至「琴代KTV餐廳」進行檢查而製作之桃園縣建
      築物公共安全之構造及設備檢（複）查紀錄表予證人癸○○看，且要求證人癸○○需先簽切結書，表示其委託被告
      乙○○辦理有關請領執照改善工程，然證人癸○○表示不
      同意而與被告乙○○發生拉扯，而經在包廂內埋伏之桃園
      縣調站人員即衝出，當場查獲乙○○等情，業據證人癸○○於本院91年10月3日訊問時結證在卷（其略稱：「‧‧
      ‧到了第三天下午五、六點左右，我的前妻接到電話，對
      方問說老闆在不在，我前妻就將電話交給我聽，那個人告
      訴我說，他手上有稽查小組的單子，我知道八大行業被開
      出罰單最少就是要六萬元，他告訴我說我只要給他三萬元
      ，他就會將單子抽掉，但是我認為不可能，因為每張單子
      上面都有編號，而且他當時還告訴我說只要每月給他壹萬
      五千元，縣政府的稽查人員就不會再來找我們的麻煩，但
      是我認為事情有蹊蹺，稽查小組的單子怎麼可能在第三天
      就流出去，所以我就到我們管區那邊去報備，管區的教我
      先將錢準備好，並將錢影印，後來我到縣政府政風室去，
      政風室就馬上聯絡調查站人員，調查站人員再到縣政府將
      我帶到調查站那邊，將錢影印及資料都準備好，之後再與
      我一起回店內，調查站人員就在店內包廂埋伏‧‧‧他是
      說我們店裡有被開壹張罰單，只要我們拿出三萬元，他就
      將事情解決，將單子抽掉。【問：乙○○是何時跟你說每
      月給他一萬五千元，稽查人員就不會找你們麻煩？】是在
      九點多被告乙○○到卡拉ＯＫ，在卡拉ＯＫ外場跟我談話
      的時候講的，當時我拿錢出來，調查站的人員就從包廂裡
      面衝出來‧‧‧他當時是拿剛才庭上提示的那張檢查紀錄
      表給我看，我當時看了就確認那張是前幾天才檢查的，我
      現在想起來當時他是有跟我說到他是做消防的，但是我們
      卡拉ＯＫ的消防並不是他做的。【問：乙○○有無告訴你
      說他要幫你改善消防設備嗎？】當時他沒有跟我說，因為
      我們在稽查人員檢查之後，就馬上找其他家的消防公司來
      做了」等語），被告乙○○於本院同日訊問時亦自承：「
      ‧‧‧當時我確實有跟他說只要他給三萬元，蔡先生會幫
      他處理罰單」等語，且對於證人癸○○所稱「我將三萬元
      拿給乙○○，調查站的四個人員就出來了，乙○○跟我說
      到要三萬元他會幫我處理罰單，他在卡拉ＯＫ外場還是這
      樣跟我說，當時在卡拉ＯＫ外場我在跟乙○○就壹萬五千
      元討價還價的時候，乙○○有說那三萬元他是要給人家的
      ，他一毛錢也拿不到，至於每月一萬五千元他要給誰我就
      不知道了，他當時說到每月給他一萬五千元，八大行業的
      稽查人員就不會來找我們的麻煩。」等語，表示無意見，
      足認被告乙○○確有向證人癸○○表示只要拿出三萬元即
      可處理罰單的事，每個月付一萬五千元後，桃園縣政府八
      大行業聯合稽查小組即不會前去稽查無誤。
    (六)被告辛○○雖辯稱：伊自乙○○處所收取之款項沒有那麼
      多云云，惟其於檢察官91年4月10日偵訊時稱：向業者收
      取活動費部分大約有四家，有天南地北、明花園、大溪地
      、中壢都會廣場等四家，核與被告乙○○所述收取之店家
      相符，又被告乙○○與被告辛○○事先即約定在收到一萬
      三千元至一萬五千元時，由被告辛○○取得三千元，於收
      到二萬元至三萬元時，由被告辛○○取得五千元，而被告
      乙○○向各店家所收取之金錢又已如前述，是認被告乙○○所述較為被告辛○○為可採。
    (七)次查，上開交付金錢予被告乙○○之大溪地卡拉OK、明花
      園茶藝KTV、中壢都會廣場，分別於90年12月8日、90年9
      月27日及91年3月29日、91年1月22日經桃園縣政府八大行
      業聯合稽查小組前去稽查，此有桃園縣政府工務局送予臺
      灣桃園地方法院檢察署之桃園縣政府維護公共安全方案稽
      查紀錄表登記名冊可稽（附於臺灣桃園地方法院檢察署公
      文封內），而香邑飲食店於91年3 月29日經桃園縣政府工
      務局以91桃縣工使（稽）字第0386號處分書處罰六萬元，
      亦有桃園縣政府工務局91桃縣工使（稽）字第0386號處分
      書稿附於上開臺灣桃園地方法院檢察署公文封內可稽，且
      依一般正常之程序，由公務機關所製作之檢查紀錄表均有
      編號、建檔管理，並不容易抽出，況八大行業聯合稽查小
      組之成員除有工務局人員外，尚有建設局、警察局、消防
      局等單位配合，並製作有「桃園縣政府聯合查報小組稽查
      現場紀錄表」，實非其中某一稽查員即能掌控全盤，足見
      被告乙○○所稱：店家只要交付三萬元，辛○○即可以幫
      忙處理罰單，或按月交一定之金錢，八大聯合稽查小組即
      不會前去檢查或找麻煩云云，均為被告乙○○、辛○○二
      人所編之謊言。被告乙○○既未取得消防技術士執照，亦
      未開設任何之消防公司，完全係藉提示被告辛○○所交付
      之桃園縣建築物公共安全之構造及設備檢（複）查紀錄表
      取信於不知情之店家，使該些店家誤認其與八大行業聯合
      稽查人員熟識，可代為處理罰單及減少稽查之次數，而交
      付金錢予被告乙○○，被告乙○○顯有為自己不法所有之
      意圖甚明；而被告辛○○與被告乙○○事先即已謀議，由
      被告辛○○取得桃園縣建築物公共安全之構造及設備檢（
      複）查紀錄表，再交由被告乙○○前去與商家接洽，足見
      被告辛○○亦有為自己不法所有之意圖，且其二人有犯意
      聯絡及行為之分擔甚明。
    (八)此外，復有扣案之桃園縣建築物公共安全之構造及設備檢
      （複）查紀錄表十三張、切結書三張、記事本一本等可資
      佐證。
    (九)綜上所述，本案事證已臻明確，被告乙○○及辛○○之上
      開犯行已可認定，均應予依法論科。
二、按被告乙○○、辛○○二人已著手實施詐術，然被害人癸○○因恐受騙而報警處理，其交付財物係依桃園縣調查站調查
    員之指示為之，尚非因陷於錯誤所致，尚難認被告乙○○、
    辛○○二人此部分之犯行已達於既遂之程度。是核被告乙○○、辛○○二人所為事實欄一(1)、(6)、(7)之行為，均係犯刑
    法第339 條第3 項、第1 項之詐欺取財未遂罪，其二人所為
    事實欄一(2)至(5)之行為，均係犯刑法第339 條第1 項之詐欺
    取財既遂罪。公訴人雖以上開桃園縣建築物公共安全之構造
    及設備檢（複）查紀錄表為當時具公務員身分之共同被告壬○○交付予被告辛○○，而引貪污治罪條例第3 條規定「與
    從事公務之人員共犯貪污治罪條例之罪者，亦依該條例處斷
    」，認被告乙○○、辛○○二人之所為，係涉犯貪污治罪條
    例第4 條第1 項第5 款之違背職務行為收賄罪，惟經本院審
    理結果，被告乙○○自被告辛○○所取得之桃園縣建築物公
    共安全之構造及設備檢（複）查紀錄表影印本，並非來自共
    同被告壬○○，而係被告辛○○知悉使管課對於建築物公共
    安全之構造及設備檢（複）查紀錄表之管理有所疏失，而利
    用機會私自影印攜出（理由詳如後述），故可認定被告乙○○、辛○○二人並未與從事公務之人員共犯違背職務行為收
    賄罪，自難遽以貪污治罪條例第4 條第1 項第5 款相繩，是
    公訴人起訴法條容有未洽，惟因起訴被告乙○○、辛○○二
    人犯罪之基本社會事實相同，爰依法變更起訴法條。被告乙○○、辛○○二人就上揭犯行，有犯意聯絡及行為分擔，均
    為共同正犯。又「大溪地卡拉OK」的股東「雪兒」、「明花
    園茶藝KTV 」的王姓主任、「天南地北茶藝館」負責人戊○○、「中壢都會廣場等店家負責人甲○○等人雖分別先後多
    次交付金錢予被告乙○○，惟被告乙○○僅各出於一次之詐
    欺行為，故認均僅成立一單純之詐欺取財既遂罪；被告乙○○、辛○○二人先後三次詐欺取財未遂及四次詐欺取財既遂
    之犯行，因時間緊接，所犯係基本構成要件相同之罪名，顯
    係基於概括犯意為之，為連續犯，應依刑法第56條之規定，
    論以一較重之詐欺取財既遂罪，並依法加重其刑。公訴人起
    訴意旨雖未論及事實欄一(1)所示之犯行，惟此部分與起訴部
    分既具有連續犯之裁判上一罪關係，已為起訴效力所及，本
    院自得予以審理。又公訴人於起訴時認被告乙○○、辛○○
    二人尚犯有起訴書附表第5 項所示，於90年4 月至91年3 月
    間，向不詳之八大行業店家索賄三萬元，惟公訴人於本院93
    年2 月5 日審理時當庭以言詞減縮此部分之犯罪事實（見本
    院卷第19頁），故不再予審酌，附此敘明。爰分別審酌被告
    乙○○、辛○○二人犯罪之動機雖僅在圖個人不法利益，惟
    其假借與政府機關人員熟識，並佯稱可將應罰之行為變更為
    不罰，並使主管稽查之人員不前去稽查，已嚴重損壞政府機
    關形象及人民對於公務人員之信任，所為之件數非僅一、二
    件，惡性非屬輕微，且迄今未見與被害人和解，惟念其二人
    於被查獲後即坦承犯行，於本院審理中或有其他辯解，然犯
    後態度尚稱良好，應已有悔意等一切情狀，各量處如主文所
    示之刑。扣案如附表所示之桃園縣建築物公共安全之構造及
    張為空白，二張記載乙○○與「京華KTV 」、「天南地北茶
    藝館」所簽委託辦理有關請領執照改善工程之事項），是被
    告乙○○、辛○○二人所有，係供或預備供本案詐欺取財所
    用之物，應依刑法第38條第1 項第2 款之規定，予以宣告沒
    收；附表所示扣案之記事本一本，係被告乙○○所有，且其
    內記載有關其向「天南地北茶藝館」、「中壢都會廣場」、
    「大溪地卡拉OK」、「明花園茶藝KTV 」等店家收取費用之
    事項，業據被告乙○○供述在卷，係供本案犯罪所用之物，
    亦應依刑法第38條第1 項第2 款之規定，予以宣告沒收。至
    另扣案之郵政劃撥儲金存款通知單十五張、桃園府前郵局（
    二支）儲蓄壽險專用章一個，因非違禁物，且無積極之證據
    足以證明係供本案犯罪所用或因本案犯罪所得之物，故不予
    宣告沒收，附此敘明。
三、至公訴意旨另認被告乙○○曾先後以替明花園茶藝KTV、大
    溪地卡拉OK處理六萬元罰單，而先後於90年8月底、90 年12
    月中旬向明花園茶藝KTV、大溪地卡拉OK各收取三萬元，惟
    此為被告乙○○所堅決否認，而被告辛○○雖曾自白有向明
    花園茶藝KTV、大溪地卡拉OK收取三萬元，然經查全案卷證
    資料，並無其他證據足以證明被告辛○○之自白與事實相符
    ，且查被告辛○○於檢察官91年4月10日偵訊時係稱有向明
    花園茶藝KTV、大溪地卡拉OK及香邑飲食店等三家店家收取
    三萬元，然如前所述，被告乙○○實際上並未向香邑飲食店
    收取任何金錢，又其係在檢察官告知證人保護法之相關免刑
    及減刑之規定後，其才為上開之供述，則其之陳述是否屬實
    即非無疑，在「罪疑唯輕」之法理下，自應為被告乙○○有
    利之認定。是公訴人此部分之指述即屬無法證明，原應就此
    部分為被告乙○○、辛○○二人均無罪之諭知，惟公訴人認
    此部分之犯行與上開經本院判罪科刑之犯行間，有連續犯之
    裁判上一罪關係，故不另為無罪之諭知。
貳、無罪（壬○○）部分：
一、公訴意旨略以：被告壬○○於民國90年2 月起在桃園縣政府
    使管課擔任約僱人員，負責桃園縣境內建築物場所及八大行
    業稽查之排班、建築物公共安全資料建檔等業務，係依據法
    令從事公務之人員，與辛○○、乙○○共同基於概括之犯意
    ，利用壬○○負責桃園縣境內八大行業稽查之排班及稽查後
    檢查紀錄表彙整與乙○○知悉桃園縣境內八大行業經營情形
    之機會，約定由乙○○先行尋找欲索賄之八大行業，再通知
    辛○○轉告壬○○，並由壬○○對該八大行業安排稽查，且
    於使管課稽查人員將所製作之桃園縣建築物公共安全之構造
    及設備檢（複）查紀錄表交予壬○○彙整時，壬○○再將該
    檢查紀錄表影印後交予辛○○再轉交予乙○○，並由乙○○
    依檢查紀錄表所記載八大行業之地址、電話及違規情形，向
    受檢查之八大行業人員表示其與八大行業公共安全檢查承辦
    人員熟悉，可代為處理罰鍰及減免稽查，並出示由壬○○所
    轉交之上開檢查紀錄表影本以取信於業者，若受檢查業者有
    違反建築法規定須科處六萬元之罰鍰時，則向業者要求三萬
    元之賄賂並表示可代為處理罰單，另向業者要求一萬三千元
    至一萬五千元不等之賄賂，並表示可減免或延長稽查時間，
    而若業者有交付三萬元賄款予乙○○時，則由乙○○分得五
    千元，餘則交予辛○○，並由辛○○抽取一萬元之賄款後另
    一萬五千元之賄款再轉交予壬○○，而壬○○則將違規業者
    之前開檢查紀錄表抽出使承辦之稽查人員無法製作罰單，若
    業者交付一萬三千元至一萬五千元不等之賄款予乙○○，則
    由乙○○取得五千元至六千元之賄款，餘則由辛○○取得（
    比例約為二：三），並由辛○○通知壬○○減免或延長對該
    業者之稽查；嗣於90年4月間起至91年3月底止，壬○○、辛○○、乙○○依前開約定，由壬○○將使管課對明花園茶藝
    KTV等八大行業上揭檢查紀錄表影本於桃園縣桃園市桃園縣
    政府附近等地交予辛○○，辛○○再於桃園縣桃園市○○路
    上交予乙○○，乙○○則於附表所示之時間、地點向明花園
    茶藝KTV、大溪地卡拉OK等八大行業業者要求及收取賄款，
    再依前開約定交付賄款予辛○○及壬○○，壬○○並違背職
    務將明花園茶藝KTV、大溪地卡拉OK及另一不詳店名之檢查
    紀錄表抽出及對中壢都會廣場等業者減免或延長編排稽查，
    共計壬○○取得四萬五千元之賄款、辛○○取得十八萬六千
    元之賄款、乙○○取得十一萬九千元之賄款，嗣於91年3月
    28日晚上9時10分許，在桃園縣桃園市○○街一六七號地下
    一樓之琴代卡拉OK（即琴代，乙○○向該店股東癸○○收取
    三萬元之賄款時，為法務部調查局桃園縣調查站人員當場查
    獲，並扣得桃園縣建築物公共安全之構造及設備檢（複）查
    紀錄表十三張、切結書三張、記事本一本等物。因認被告壬○○涉犯貪污治罪條例第4條第1項第5款之違背職務行為收
    賄罪嫌。
二、按犯罪事實應依證據認定之，無證據不得認定犯罪事實；不
    能證明被告犯罪者，應諭知無罪之判決，刑事訴訟法第154
    條第2 項、第301 條第1 項分別定有明文。又刑事訴訟上證
    明之資料，無論其為直接證據或間接證據，均須達於通常一
    般之人均不致於有所懷疑，而得確信其為真實之程度，始得
    據為有罪之認定，若其關於被告是否犯罪之證明未能達此程
    度，而有合理性懷疑之存在，致使無從形成有罪之確信，根
    據「罪證有疑、利於被告」之證據法則，即不得遽為不利被
    告之認定（最高法院著有76年度台上字第4986號判例可資參
    照）。再「被告或共犯之自白，不得作為有罪判決之唯一證
    據，仍應調查其他必要之證據，以察其是否與事實相符」，
    為刑事訴訟法第156 條第2 項所明文規定，其立法目的乃欲
    以補強證據擔保自白之真實性，而所謂補強證據，則指除該
    自白本身外，其他足資證明自白之犯罪事實確具有相當程度
    真實性之證據而言。是共同被告之陳述，雖得採為其他共同
    被告犯罪之證據，惟此項不利之陳述，須無瑕疵可指，且就
    其他方面調查，又與事實相符者，始得採為其他共同被告犯
    罪事實之認定。
三、查公訴人認被告壬○○涉有前揭犯嫌，無非係以：右揭事實
    ，業據證人癸○○、丁○○、庚○○、甲○○於調查時及偵
    查中證述屬實，並有桃園縣建築物公共安全之構造及設備檢
    （複）查紀錄表十三張、切結書三張、記事本一本等物扣案
    足憑，且扣案之記事本內明白記載被告於附表所示之時地向
    天南地北音樂茶坊、中壢都會廣場、大溪地卡拉OK、明花園
    茶藝KTV等業者收取賄款之情形；又證人即使管課之課長丙○○（起訴書誤載為徐籃科）亦到庭證稱：被告壬○○於90
    年12月使管課成立後即負責使管課有關桃園縣境內建築物場
    所及八大行業稽查之排班、建築物公共安全資料建檔等業務
    ，使管課係依據民眾檢舉、治安會報、相關課室提供資料及
    使管課輸入資料來排定稽查，而至91年4月本案發生前，均
    係由被告壬○○負責稽查排班工作，且現場稽查人員依排定
    行程向業者檢查後，均會製作桃園縣建築物公共安全之構造
    及設備檢（複）查紀錄表，並交予被告壬○○彙整，再由被
    告壬○○交予文書人員掛號後交由稽查人員辦理，並由承辦
    人員決定是否科處罰鍰及依公文流程製作罰單後，再將上開
    檢查紀綠表歸檔存放於使管課中，而在本案發生前，依當時
    作業流程，若被告壬○○或承辦人員未將稽查案件往上呈報
    ，伊亦不會知悉等語；另本案經向桃園縣政府函詢有關建築
    物公共安全之構造及設備安全檢查事項時，桃園縣政府亦函
    覆(1)90年8 月18日明花園茶藝KTV 之第一聯檢查紀錄表並未
    歸檔，無法告知查處情形。(2)90年9 月13日明花園茶藝KTV
    稽查結果與90年8 月18日之稽查結果疑有出入(3)90年12月8
    日大溪地卡拉OK之第一聯檢查紀錄表並未歸檔且第一至第四
    聯皆遺失，無法告知查處情形，另90年12月18日，經查該日
    實際稽查大溪地卡拉OK、京橋卡拉OK及一歇業不知名商家，
    但本府稽查表綜合處理業務承辦人員壬○○電腦記載顯示有
    三筆資料，而該日報表資料僅有歇業不知名商家一筆等內容
    ，有桃園縣政府91年4 月16日府工使字第910080323 號函在
    卷可稽，且被告壬○○亦自承與被告辛○○、乙○○相識並
    與渠等間無閒隙及糾紛，而渠等又何會對被告壬○○誣陷，
    另參以被告壬○○係使管課八大行業稽查之排班及檢查紀錄
    表彙整之承辦人員，而被告乙○○於業者受檢後旋即可取得
    上開檢查紀錄表本，足見被告辛○○、乙○○供承該檢查紀
    錄表影本係由被告壬○○所提供乙情，應屬可採，又若被告
    壬○○若未分得賄款者，又何會甘冒刑責而違背職務將所負
    責之檢查紀錄表交予被告辛○○、乙○○？等語，為其主要
    論據。訊之被告壬○○對於上開事實，固坦承自桃園縣政府
    使管課成立後，其即一直負責桃園縣境內建築物場所及八大
    行業稽查之排班、建築物公共安全資料建檔等業務，然堅決
    否認有何公訴人所指述之犯行，辯稱：伊從未將檢（複）查
    紀錄表交予辛○○，亦從未自辛○○那邊拿到金錢，稽查小
    組包括很多單位，包括建設局、消防局、警察局、有時候還
    包括衛生局，檢查紀錄表不只有一份，包括各單位都有檢查
    紀錄表，即使伊抽起來，伊也不可能一手遮天等語。經查：
    (一)共同被告辛○○於檢察官91年4月10日偵訊時及同日桃園
      縣調查站調查時、本院審理時作證時，雖均稱：扣案之桃
      園縣建築物公共安全之構造及設備檢（複）查紀錄表影印
      本均為被告壬○○所交付，伊再交給乙○○，伊曾將乙○○所交付的錢交給壬○○，前後三次共交給壬○○四萬五
      千元等語，惟詳觀其前後所陳述之內容（其檢察官於91年
      4日偵訊時稱：「這些紀錄表是我自桃園縣政府印出來的
      ，是縣政府工務局使管課約僱人員壬○○拿給我的，全部
      都是他拿給我的，我與他都是在桃園市【我約他出來】在
      車上交給我的，他交給我也是在90年3、4月份開始，因為
      他是縣政府八大行業的稽查人員，因為乙○○知道我先前
      在工務局工程隊工作，所以有認識八大行業稽查人員，他
      問我可否對於八大行業開罰單的店家減輕罰款，我說：應
      該可以吧！因為我有認識壬○○，我有跟他提過，他也同
      意，就在處理完後，大家再分，向業者所收的錢，因為乙○○本身也是在八大行業的兼做消防檢測，他【乙○○】
      會叫我們去檢查那幾家業者【店名給我】，我再打電話給
      壬○○，之後戴某再安排去檢查，檢查完後，他將檢查紀
      錄表影印好，我會再與戴某聯絡，他將紀錄表給我們，我
      當面交給林某、林某再與店家接觸‧‧‧向業者收錢都是
      林某去接洽的，如果是業者有被開罰單，原本要罰六萬元
      ，就叫業者交出三萬元，而戴某就會將此罰單抽出，三萬
      元由戴某分得一萬五千元、林某五千元、而我分得一萬元
      ，業者如未被開罰單，我們就可以幫他們延長檢查期間，
      由每月收取一萬二千元到一萬五千元的活動費，戴某此部
      份沒有分，只有我分得七千六到九千元，而剩餘林某取得
      ‧‧‧收到錢後，他會與我聯絡，我與他都在桃園縣政府
      附近將我及戴某應分得之款項交給我，我再轉交給戴某，
      地點都是在縣政府附近‧‧‧大概有3 次向業者收取3 萬
      元，是明花園KTV 、大溪地及香邑飲食店等三家，我每家
      再分一萬元，而戴某每家拿一萬五千元，而林某每家分得
      五千元，另外向業者收取活動費【一萬二千元到一萬五千
      元】大約有四家，有天南地北、明花園、大溪地、中壢都
      會廣場等四家，他大概拿3 次給我，每月大約是一萬一千
      元，其他由林某分得」等語，於同日檢察官偵訊完後，在
      桃園縣調查站稱：「十三份桃園縣建築物公共安全之構造
      及設備檢（複）查紀錄表我是向桃園縣政府工務局使管課
      約僱人員壬○○索取‧‧‧最初壬○○係基於同事情誼，
      並未有任何要求；嗣乙○○再與數家業者洽談中，業者向
      乙○○表達因檢查不合格，將被裁罰，經乙○○向我反映
      ，我即轉向壬○○詢問是否可協助安檢不合格之業者不被
      裁罰，壬○○表示渠為業務承辦人，只要將安檢不合格業
      者之檢查表抽掉即可，此時我順勢向戴某表示，安檢不合
      格裁罰新台幣六萬元，若有業者請託不被裁罰，我將向請
      託業者收取三萬元，然後由我與壬○○各分一萬五千元，
      壬○○亦同意此做法」等語，見91年度偵字第6508號卷第
      84 頁 至背面；其於本院93年9 月2 日審理時證稱：「【
      檢察官問：如何取得這十三張紀錄表？】有一些是壬○○
      給我的，有一些是建管課可以列印出來，只要電腦裡面有
      資料就可以列印出來。是電腦列印出來的‧‧‧【壬○○
      給你幾次幾張紀錄表？】七、八張跑不掉」等語，見本院
      卷(二)第95頁；於本院94年1 月12日審理時稱：「【問：這
      些檢查紀錄表哪裡來的？】從壬○○那邊取得的‧‧‧【
      問：壬○○知道你拿這些檢查紀錄表？）知道。【問：知
      道是你拿的還是他拿給你的？】是他拿給我的。【問：壬○○為何要將檢查紀錄表拿給你？】當時協議說如果介紹
      成功的話，我會給他一些傭金，每一件大筆的有三萬元，
      其他壬○○沒有。【問：所謂大筆是什麼意思？】大筆就
      是指每次要被罰六萬元的，如果這種情形就給壬○○三萬
      元，其他的沒有。‧‧‧【問：壬○○應得的三萬元是誰
      給他的？】由我這邊負責的。【問：你這部分的錢如何來
      的？】是很多件累積後再給他。因為我拿十三張，如果裡
      面有要罰六萬元，而且接洽成功的話，我就給他三萬元」
      等語），可發現：1.其於檢察官偵訊時係先稱桃園縣建築
      物公共安全之構造及設備檢（複）查紀錄表影印本是伊自
      桃園縣政府印出來，後改稱是被告壬○○拿給伊，且是全
      部都是被告壬○○拿給伊，於本院審理中則稱檢（複）查
      紀錄表僅有部分是壬○○拿給伊，前後所陳述顯然不一，
      而衡之常情，共同被告辛○○既是自己親手取得上開檢查
      紀錄表，其自不可能忘記真實情形，其就此簡單之問題竟
      為如此不同之陳述，實難令人置信其所言為真實。2.其就
      所稱共同被告乙○○向業者所收取之三萬元（處理罰單）
      部分，先稱由被告壬○○分得一萬五千元、乙○○分五千
      元、伊分得一萬元，後於桃園縣調查站稱三萬元由伊與壬○○各分一萬五千元，於本院審理時又改稱處理六萬元罰
      單部分，一件給被告壬○○三萬元，其前後所陳述亦顯然
      不一，而衡以常理，證人辛○○既是自己自乙○○處收取
      款項，其對自己可得之金額及實際所取得之金額，自無遺
      忘之可能，然其竟為如此之陳述，實難令人置信！3.又如
      前所述，共同被告乙○○證稱其確未自上開業者收到處理
      罰單的三萬元，且綜觀全案卷證資料，並無任何證人證稱
      曾因為處理罰單之事而有交付乙○○三萬元之事，證人辛○○所述收到香邑飲食店三萬元部分，又顯與證人庚○○
      及乙○○所證述不符。是證人辛○○所為不利於被告壬○○之陳述，尚難採為被告壬○○不利認定之證據。
    (二)又公訴人所稱上開事實，業據證人癸○○、丁○○、庚○○、甲○○於調查時及偵查中證述屬實云云，然查該四位
      證人於桃園縣調查站調查時及偵查中所證述之內容，均未
      論及被告壬○○，更未談到被告壬○○有交付上開檢（複
      ）查紀錄表予共同被告辛○○之事，渠四人之證述自無從
      採為被告壬○○不利認定之證據。而自共同被告乙○○身
      上所扣案之桃園縣建築物公共安全之構造及設備檢（複）
      查紀錄表十三張、切結書三張、記事本一本等物，依其所
      載之內容，僅能證明共同被告乙○○曾於上開之時、地，
      分別向大溪地卡拉OK、明花園茶藝KTV 、天南地北茶藝館
      、中壢都會廣場等店家收取如上開所示之金錢，並無從證
      明被告壬○○有交付上開檢（複）查紀錄表予共同被告辛○○，況共同被告乙○○自桃園縣調查站調查、檢察官偵
      訊至本院審理時，均稱不知辛○○係如何取得檢查紀錄表
      ，自難遽以共同被告乙○○所為之陳述為被告壬○○不利
      之認定。
    (三)再查證人即桃園縣政府使管課之課長丙○○於檢察官91年
      6 月28日偵訊時，固曾到庭為上開之證述，然其既已證稱
      ：在本案發生前，依當時作業流程，若被告壬○○或承辦
      人員未將稽查案件往上呈報，伊亦不會知悉等語，又桃園
      縣政府聯合稽查小組（即通稱之八大行業聯合稽查小組）
      之成員除工務局之人員外，尚有建設局、警察局、消防局
      等單位派員參加，此有桃園縣政府聯合稽查小組稽查現場
      紀錄表影本附卷可供參考（見91年度偵字第6508號卷第16
      頁），再參以證人丙○○於檢察官同日偵訊時所稱：「我
      們係依照民眾檢舉、治安會報及相關課室提供資料以及我
      們建管課輸入資料來排班的‧‧‧我們出去建設局是檢查
      營業行為，使管課室檢查建築物，檢查表是由現場稽查人
      員所製作，檢查完後，之前不管是何單位去檢查的，都要
      將檢查紀錄表交給被告（按指壬○○）彙整，整理後再由
      被告（按指壬○○）交給使管課文書，先掛號，之後再由
      文書人員交給紀錄表上所簽名之稽查員辦理，再由稽查員
      以簽呈方式給組長及課長做最後決定如何處理，卷附的檢
      查表都是我們工務局的，另外建設局商管課有他們的檢查
      表‧‧‧（問：如果當時稽查人員沒有將案件往上報，你
      們知悉否？）自90年2 月至91年3 月間，我們依之前流程
      不會知道，是因本案後才更改流程，要求管制‧‧‧（檢
      查表為何會流到外面去？）我不知道。（90年4 月至91年
      3 月間，除了戴某外，是否有無其他人可以影印這些檢查
      表？）在控管過程中，如果有人要拿去影印，我們無法得
      知」等語，可知上開檢（複）查紀錄表在稽查人員前去檢
      查製作後，會接手紀錄表的人並非僅被告壬○○一人，且
      依被告壬○○於本院94年1 月12日所陳述，上開檢（複）
      查紀錄表未加密（即屬一般之公文），稽查人員交予伊，
      伊並未做簽收之動作，伊交給其他文書製作小姐，亦無簽
      收之動作，則稽查人員有無將上開檢（複）查紀錄表交予
      被告壬○○即無法確知，況稽查人員是否親手將檢（複）
      查紀錄表交由被告壬○○親收，亦非無疑！倘稽查人員僅
      將檢（複）查紀錄表放置於被告壬○○之辦公桌而未交由
      被告壬○○簽收，則其他有心人士利用機會去影印檢（複
      ）查紀錄表即屬可能，且依被告壬○○於本院所陳述檢（
      複）查紀錄表曾經有不見之情形，則上開檢（複）查紀錄
      表是否確為被告壬○○所影印交付予共同被告辛○○即非
      無疑！是桃園縣政府於91年4 月16日，以府工使字第
      910080323 號函回覆公訴人有關建築物公共安全之構造及
      、前後稽查結果有出入及檢查紀錄表第一至第四聯皆遺失
      之情形，亦難據以推論上開檢（複）查紀錄表影印本必為
      被告壬○○交付予共同被告辛○○。
    (四)次查扣案之十三張檢（複）查紀錄表，其中列管編號0063
      54號之藍寶石歌唱城、列管編號007052號小精靈咖啡情人
      座等店家之檢（複）查紀錄表均記載商業登記字號（即領
      有營業執照），且藍寶石歌唱城之檢查僅有「逃生門放鎖
      」一項應改善，並無其他違規或消防設備檢查不及格之情
      形，衡以常情，倘被告壬○○係事先與共同被告辛○○謀
      議，欲讓共同被告辛○○交由他人前去與業者接洽，壬○○對於所經手之檢（複）查紀錄表上之違規事項自知之甚
      詳，其豈可能影印檢查無問題之檢（複）查紀錄表交予共
      同被告辛○○呢？另依桃園縣政府92年2月21日府建商字
      第0920030510號函及所附之附件（見本院卷(一)第152至157
      頁）所載，其中「千譁餐廳」、「新一代音樂城」、「音
      樂石餐廳視聽歌城」均曾遭桃園縣政府開立處分書，所處
      罰之金額均非六萬元（分別為一萬二千元、三萬元、一萬
      五千元，所違反之事項均為商業登記法之規定，與被告乙○○向店家所說之三萬元可抽掉罰單，每月付一定金額之
      保護費即可減少稽查或免受聯合稽查人員找麻煩均無關係
      ，被告壬○○自不能將之影印交給共同被告辛○○，則該
      些檢（複）查紀錄表是否如共同被告辛○○所稱係取自被
      告壬○○即非無疑！又依上開桃園縣政府函之附件五所示
      ，列管編號007052號小精靈咖啡情人之檢（複）查紀錄表
      確實有歸檔之紀錄，足見該檢（複）查紀錄表確實有交回
      被告壬○○彙整，並無外流之實益，被告壬○○亦不可能
      將之影印交予共同被告辛○○。由此可知，扣案之檢（複
      ）查紀錄表應均係由共同被告辛○○利用機會，於慌張下
      自行自使管課影印出來，否則豈可能有上開對共同被告辛○○毫無實益之檢（複）查紀錄表呢？
    (五)末查，被告壬○○固坦承與共同被告辛○○、乙○○相識
      ，並與渠等間無閒隙及糾紛，且依通常情形，共同被告辛○○、乙○○固無誣陷被告壬○○之可能，又如前所述，
      共同被告乙○○並未指稱上開檢（複）查紀錄表影印本為
      被告壬○○交付予共同被告辛○○，其無誣陷被告壬○○
      之可能，自屬可以確定，然查共同被告辛○○係在91年4
      月10日經檢察官告知以：「依證人保護法第14條之規定，
      如因你偵查中供述與案情有重要關係之待證事項或其他共
      犯之犯罪事證，因而使檢察官得以追溯其他共犯或犯罪之
      前、後手或相關犯罪之網路，經檢察官同意，得為不起訴
      處分或減輕、免除其刑」後，才稱上開檢（複）查紀錄表
      係自被告壬○○所取得，而其當時又無辯護人在場陪同，
      則其是否能真正了解其因此將可能成立之罪名及將來可能
      需受如何之刑度，實非無疑！則其是否因為了爭取檢察官
      向法院請求減輕或免除其刑，而指稱負責彙整檢（複）查
      紀錄表之被告壬○○將檢（複）查紀錄表影印本交付予他
      ，即非無可能！且如前所述，共同被告前後所為之陳述不
      一，並與共同被告乙○○所陳述不一，復無其他積極之證
      據足以證明其不利於被告壬○○之陳述與事實相符，故不
      得以其陳述遽採為被告壬○○不利認定之依據。因而，公
      訴人所稱被告辛○○、乙○○相識並與渠等間無閒隙及糾
      紛，渠等又何會對被告壬○○誣陷‧‧‧若被告壬○○未
      分得賄款者，又何會甘冒刑責而違背職務將所負責之檢查
      紀錄表交予被告辛○○、乙○○云云，亦難採為認定被告
      壬○○有公訴人所指犯行之依據。
    (六)綜上所述，公訴人所引之證據並不足以證明被告壬○○利
      用職務而將上開桃園縣建築物公共安全之構造及設備檢（
      複）查紀錄表交予共同被告辛○○之犯行，自難以上揭罪
      名相繩。此外，復查無其他證據足以證明被告壬○○確有
      公訴人所指之犯行，自應為被告壬○○無罪之諭知。
據上論斷，應依刑事訴訟法第299條第1項前段、第300條、第301
條第1項，刑法第28條、第56條、第339條第1項、第38條第1項第
2款，罰金罰鍰提高標準條第一條前段，判決如主文。
本案經檢察官陳美華到庭執行職務。
中　　華　　民　　國　　94　　年　　1 　　月　　26　　日
                  刑事第九庭審判長法　官  林明洲
                  　              法　官　何燕蓉
                                  法　官　林春鈴
以上正本證明與原本無異。
如不服本判決，應於判決送達後10日內向本院提出上訴狀（應附
繕本），上訴於臺灣高等法院。
                                  書記官　江世亨
中　　華　　民　　國　　94　　年　　1 　　月　　26　　日
附表：
┌──┬────────────────────────┐
│編號│物品名稱及數量                                  │
├──┼────────────────────────┤
│一  │桃園縣建築物公共安全之構造及設備檢（複）查紀錄表│
│    │影印本拾參張。（詳如下列）                      │
│    │業者名稱              列管編號    檢查日期      │
│    │琴代KTV餐廳           000000      00.03.26      │
│    │新樂園KTV茶藝館       000000      00.03.27      │
│    │藍寶石歌唱城          000000      00.04.17      │
│    │明花園茶藝KTV         000000      00.08.18      │
│    │千譁卡拉OK            000000      00.10.08      │
│    │新一代音樂城          000000      00.11.03      │
│    │音樂石餐廳視聽歌唱城  000000      00.11.13      │
│    │小精靈咖啡情人座      000000      00.11.03      │
│    │合彤茶藝KTV           000000      00.03.01      │
│    │香邑飲食店            000000      00.03.04      │
│    │華盛大舞廳            000000      00.03.22      │
│    │美佳樂茶藝KTV         000000      00.03.25      │
│    │玫瑰坊卡拉OK          000000      00.03.26      │
├──┼────────────────────────┤
│ 二 │切結書參張                                      │
├──┼────────────────────────┤
│ 三 │記事本壹本                                      │
└──┴────────────────────────┘
